【裁判字號】    98,訴,3038
【裁判日期】    990824
【裁判案由】    偽造文書等
【裁判全文】
臺灣板橋地方法院刑事判決              98年度訴字第3038號
公  訴  人  臺灣板橋地方法院檢察署檢察官
被      告  丁○○原名楊弼閔.
            丙○○
上  一  人
選任辯護人  許博森律師
上列被告等因偽造文書等案件，經檢察官提起公訴（98年度偵字
第18397 號）及移送併案審理（98年度偵字第25852 號），本院
判決如下：
    主      文
丁○○共同犯行使偽造公文書罪，累犯，處有期徒刑壹年陸月。
如附表所示之物均沒收之。
丙○○無罪。
    事      實
一、丁○○前於民國94年間，因妨害兵役案件，經臺灣臺中地方
    法院以94年度沙簡字第549 號判處有期徒刑2 月確定，並於
    95年3 月15日易科罰金執行完畢。詎仍不知悔改，復與某真
    實姓名年籍不詳，綽號「王哥」之成年男子及其所屬詐欺集
    團成員，共同意圖為自己不法之所有，並基於行使偽造公文
    書及詐欺取財之犯意聯絡，由該集團成員先於98年2 月10日
    上午10時許，冒充檢察官致電甲○○，佯稱：其因涉及刑事
    案件，需將帳戶內款項匯至指定帳戶，否則就要抓去關，只
    會託管幾天，下星期即返還託管之款項云云，致甲○○陷於
    錯誤，而於當日提領新臺幣（下同）500 萬元，擬交付檢察
    官監管。該詐欺集團成員並於不詳時地偽刻「臺灣臺北地方
    法院監管科印」、「臺（簡寫為台）北地檢署」、「臺（簡
    寫為台）北地方法院檢察署」、「臺灣臺北地方法院○（無
    從辨識）聯單收據專用」之公印各1 枚，復偽造「請求暫時
    性凍結執行聲請書」、「個人資料外洩授權止付申請書」、
    「法務部行政執行假扣押處分（誤寫為份）命令」、「臺灣
    臺（簡寫為台）北地方法院檢察署偵查卷宗」、「臺（簡寫
    為台）北地方法院地檢署監管科函」各1 紙及「臺灣臺（簡
    寫為台）北地方法院收據」2 紙。再傳真上開文件與該詐欺
    集團成員，另由該集團成員蓋用上開公印於前開偽造之文件
    。復由該詐欺集團成員於同日下午3 時許，在臺北縣蘆洲市
    ○○路167 巷口之統一超商旁，將上述偽造之公文書交付甲○○而行使之，甲○○則將現金500 萬元交付該集團某男性
    成員。嗣該詐欺集團成員再於同年月11日以同一手法詐騙甲○○，並偽造「臺灣臺（簡寫為台）北地方法院檢察署偵查
    卷宗」、「臺（簡寫為台）北地方法院地檢署監管科函」各
    1 紙及「臺灣臺（簡寫為台）北地方法院收據」2 紙。再傳
    真上開文件與該詐欺集團成員，由該集團成員蓋用偽造之公
    印。復由丁○○於同日下午2 時許，在臺北縣蘆洲市○○路
    167 巷口之統一超商旁，將上述偽造之公文書交付甲○○而
    行使之，甲○○則將現金500 萬元交付丁○○。該詐欺集團
    成員復於同年月12日以同一手法詐騙甲○○，並偽造「臺灣
    臺（簡寫為台）北地方法院檢察署偵查卷宗」、「臺（簡寫
    為台）北地方法院地檢署監管科函」及「臺灣臺（簡寫為台
    ）北地方法院收據」各1 紙。再傳真上開文件與丁○○，由
    丁○○轉交該詐欺集團成員，再由該集團成員蓋用上開公印
    於前開偽造之文件。復由該詐欺集團成員於同日下午1 時30
    分許，在臺北縣蘆洲市○○路167 巷2 弄口，將上述偽造之
    公文書交付甲○○而行使之，甲○○則將現金1,300 萬元交
    付該詐欺集團成員，並於同年月16日上午9 時10分許，匯款
    350 萬元至陽文豪（業經臺灣臺中地方法院以98年度易字第
    4026號判處有期徒刑6 月確定）所申辦之兆豐國際商業銀行
    東臺中分行（下稱兆豐銀行）帳號00000000000 號帳戶（已
    經銀行攔截成功，該部分款項業於同年月19日退還甲○○）
    ，及匯款350 萬元至王立明（業經臺灣臺中地方法院以98年
    度易字第4026號判處有期徒刑8 月，復經臺灣高等法院臺中
    分院以99年度上易字第571 號判決駁回上訴確定）向臺中中
    小企業銀行太平分行（下稱臺中中小企銀）申辦之帳號0000
    0000000 號帳戶，足以生損害於甲○○本人、臺灣臺北地方
    法院、臺灣臺北地方法院檢察署與法務部等執法機關之威信
    ，及司法機關對於公文書管理之正確性。其後因甲○○查覺
    有異，報警處理，始循線查悉上情。
二、案經甲○○訴由臺北縣政府警察局刑事警察大隊報請臺灣板
    橋地方法院檢察署檢察官偵查起訴，暨甲○○訴由臺北縣政
    府警察局移請臺灣板橋地方法院檢察署檢察官移送併案審理
    。
    理      由
壹、證據能力有無之認定：
一、證人即同案被告丙○○、丁○○於98年7月2日、同年12月7
    日偵訊時、證人即案外人乙○○於同年8 月14日偵訊時、證
    人陽文豪於同年10月23日偵訊時、證人王立明、證人即收購
    帳戶者詹竣翔於同年12月7 日偵訊時之陳述：
（一）按被告以外之人於偵查中向檢察官所為之陳述，除顯有不
      可信之情況者外，得為證據，刑事訴訟法第159 條之1 第
      2 項定有明文。蓋現行法之檢察官仍有訊問被告、證人及
      鑑定人之權限，其應踐行之程序又多有保障被告或被害人
      之規定，證人、鑑定人於偵查中亦均須具結，就刑事訴訟
      而言，其司法屬性甚高；而檢察官於偵查程序取得之供述
      證據，其過程復尚能遵守法令之規定，是其訊問時之外部
      情況，積極上具有某程度之可信性，除消極上顯有不可信
      之情況者外，均得為證據。故主張其為不可信積極存在之
      一方，自應就此欠缺可信性外部保障之情形負舉證責任（
      最高法院98年度臺上字第2904號判決意旨參照）。從而，
      被告以外之人前於偵查中，經具結後所為證述，除反對該
      項供述具有證據能力之一方，已釋明「顯有不可信之情況
      」之理由外，皆得為證據。
（二）查證人丙○○、丁○○於98年7 月2 日、同年12月7 日偵
      訊時、證人乙○○於同年8 月14日偵訊時、證人陽文豪於
      同年10月23日偵訊時、證人王立明、證人詹竣翔於同年12
      月7 日偵訊時，均係以證人之身份，經檢察官告以具結之
      義務及偽證之處罰，經其等具結，而於負擔偽證罪之處罰
      心理下所為，係經以具結擔保其等證述之真實性。又上開
      證人於上開期日偵訊時，並無證據顯示係遭受強暴、脅迫
      、詐欺、利誘等外力干擾情形，或在影響其等心理狀況致
      妨礙其等自由陳述等顯不可信之情況下所為。且被告丁○○、丙○○及辯護人就上開證據方法之證據能力亦不爭執
      ，依上開說明，上開證人於上開期日偵訊時之陳述，自均
      有證據能力。
二、證人陽文豪於98年6 月8 日偵訊時、證人陽文豪、王立明於
    同年8 月14日偵訊時、證人丁○○、證人即該詐欺集團成員
    謝松庭、證人詹竣翔及乙○○於同年10月23日偵訊時之陳述
    ：
（一）按證人、鑑定人依法應具結而未具結者，其證言或鑑定意
      見，不得作為證據，刑事訴訟法第158 條之3 雖有明文。
      然所謂依法應具結而未具結者，係指檢察官或法官依刑事
      訴訟法第175 條之規定，以證人身分傳喚被告以外之人（
      證人、告發人、告訴人、被害人、共犯或共同被告）到庭
      作證，或雖非以證人身分傳喚到庭，而於訊問調查過程中
      ，轉換為證人身分為調查時，此時其供述之身分為證人，
      則檢察官、法官自應依同法第186 條規定，命證人供前或
      供後具結，其陳述始符合同法第158 條之3 規定，而有證
      據能力。若檢察官或法官非以證人身分傳喚而以共犯、共
      同被告身分傳喚到庭為訊問時，其身分既非證人，即與「
      依法應具結」之要件不合，縱未命其具結，純屬檢察官或
      法官調查證據職權之適法行使，當無違法可言（最高法院
      96年度臺上字第3827號判決、97年度臺上字第1373號判決
      參照）。
（二）查證人陽文豪、王立明、丁○○、謝松庭、詹竣翔及乙○○於上開期日偵訊時，均係以被告身分接受訊問，雖未經
      具結，有各該偵訊筆錄在卷可查。然被告等及辯護人於本
      院準備程序時，就上開證據方法之證據能力並無爭執，且
      迄本院言詞辯論終結前，復未就上開證據方法之證據能力
      聲明異議。本院審酌上開證據並無違法取證或證明力顯然
      過低之情事，依其等陳述作成時之狀況，亦無不適當之情
      形，自均得為證據。
三、證人即同案被告等於98年7月2日本院訊問時之陳述：
（一）按被告以外之人於審判外向法官所為之陳述，得為證據，
      刑事訴訟法第159 條之1 第1 項定有明文。查被告以外之
      人於法官面前所為之陳述，因其陳述係在法官面前為之，
      故不問係其他刑事案件之準備程序、審判期日或民事事件
      或其他訴訟程序之陳述，均係在任意陳述之信用性已受確
      定保障之情況下所為，因此該等陳述應得作為證據。
（二）查證人丁○○、丙○○於98年7 月2 日本院訊問時之陳述
      ，均係向法官所為，其等任意陳述之信用性已受確定保障
      。揆諸前開說明，其等於上開期日之陳述，自有證據能力
      。
四、兆豐銀行帳號00000000000 號帳戶客戶存款資料明細表、臺
    中中小企銀帳號00000000000 號帳戶存款交易明細查詢單、
    通聯調閱查詢單：
    按除顯有不可信之情況外，從事業務之人於業務上或通常業
    務過程所須製作之紀錄文書、證明文書，亦得為證據，刑事
    訴訟法第159 條之4 第2 款定有明文。查上開交易明細，為
    各該金融機構所製作用以表示該帳戶資金往來情形，通聯調
    閱查詢單係電信業者所製作，用以表示該門號之通話情形，
    均為被告等以外之人在審判外之書面陳述，依刑事訴訟法第
    159 條第1 項規定，原則上不具證據能力。惟上開資料係金
    融機構及電信業者內部從事業務之人於處理該帳戶往來交易
    時所製作，並輸入、儲存於電腦後，再以電腦設備列印而來
    ，屬業務過程不間斷、有規律而準確之記載，正確性較高，
    依刑事訴訟法第159 條之4 第2 款之規定，仍具有證據能力
    。
五、內政部警政署刑事警察局98年3 月13日刑紋字第0980031331
    號鑑驗書：
    上開鑑驗書雖係鑑定人員於審判外之書面陳述，然該鑑驗書
    係該局依檢察機關概括授權囑託執行鑑定職務所出具之書面
    鑑定報告，依刑事訴訟法第159 條第1 項及同法第208 條第
    1 項準用同法第206 條第1 項之規定，為傳聞法則之例外，
    自得作為證據。
六、其他證據方法之證據能力：
    按被告以外之人於審判外之陳述，雖不符刑事訴訟法第159
    條之1 至第159 條之4 之規定，而經當事人於審判程序同意
    作為證據，法院審酌該言詞陳述或書面陳述作成時之情況，
    認為適當者，亦得為證據。當事人、代理人或辯護人於法院
    調查證據時，知有同法第159 條第1 項不得為證據之情形，
    而未於言詞辯論終結前聲明異議者，視為有前項之同意，同
    法第159 條之5 定有明文。查告訴人甲○○、同案被告丁○○、丙○○、證人謝松庭、王立明、陽文豪及詹竣翔於警詢
    時之陳述、臺北縣政府警察局98年10月27日函，均係被告等
    以外之人於審判外之陳述。惟公訴人、被告等及辯護人於本
    院調查證據時，均知有不得為證據之情形，均未於言詞辯論
    終結前聲明異議。本院審酌上開證人等於警詢時，均係就其
    等各自親身經歷之事實而為陳述，核無違法取證或證明力顯
    然過低之情事，依其等陳述作成時之狀況，並無不適當之情
    形；另臺北縣政府警察局函係就本院函查之客觀事實而為回
    覆，則上開證據作成之情況，均為適當，自均得為證據，合
    先敘明。
貳、被告丁○○部分：
一、認定事實所憑之證據及理由：
    被告丁○○於本院審理時，固坦承其於98年2 月12日曾偕同
    「王哥」至臺北縣蘆洲市區，經「王哥」指使前往便利超商
    收取傳真之偽造公文書之事實，惟矢口否認有何行使偽造公
    文書及詐欺取財犯行，辯稱：其見傳真文件為偽造之公文書
    ，即向「王哥」表示不願從事違法之事，旋即離去現場，並
    未參與本案犯行云云。經查：
（一）告訴人甲○○於98年2 月10日至同年月12日，陸續接獲自
      稱檢察官者來電，佯稱其因涉嫌詐欺案件，需將帳戶內款
      項交付監管云云，因而於同年月10日下午3 時許、同年月
      11日下午2 時許及同年月12日下午1 時30分許，各交付現
      金500 萬元、500 萬元及1,300 萬元與該詐欺集團成員，
      另於同年月16日各匯款350 萬元至陽文豪兆豐銀行帳號00
      000000000 號帳戶及王立明臺中中小企銀帳號0000000000
      0 號帳戶，該集團成員並交付如附表編號1 至6 所示文件
      與告訴人甲○○等情，為被告丁○○所不爭執，並經證人
      甲○○於警詢及本院準備程序時證述甚詳（詳臺灣板橋地
      方法院檢察署98年度聲監字第489 號卷第15至18頁、第10
      2 、103 頁、本院卷第43頁反面、第44頁正面）。另經證
      人謝松庭於警詢時、證人陽文豪、王立明於警詢及偵訊時
      證述明確（詳臺灣板橋地方法院檢察署98年度偵字第2585
      2 號偵查卷宗第40至42頁、第56頁、第65頁、第280 頁、
      第337 、338 頁、98年度偵字第16070 號偵查卷宗第8 頁
      ）。此外，復有告訴人之中國信託商業銀行帳號00000000
      0000號帳戶之存款存摺影本1 份、監視錄影翻拍相片4 張
      、兆豐銀行函暨帳號00000000000 號帳戶之開戶資料及客
      戶存款交易明細表、臺灣中小企銀函暨帳號00000000000
      號帳戶開戶資料及存款交易明細查詢單各1 份、如附表編
      號1 至6 所示偽造文件及匯款申請書2 紙在卷可資佐證（
      詳臺灣板橋地方法院檢察署98年度聲監字第489 號卷第19
      頁、第22至33頁、第37至53頁、98年度偵字第14407 號偵
      查卷宗第23頁）。從而，此部分事實應堪認定。
（二）被告丁○○於98年2 月11日下午2 時許，受該詐欺集團指
      示，前往臺北縣蘆洲市○○路167 巷口之統一超商旁，向
      告訴人收取現金500 萬元，並將偽造之「臺灣臺（簡寫為
      台）北地方法院檢察署偵查卷宗」、「臺（簡寫為台）北
      地方法院地檢署監管科函」各1 紙及「臺灣臺（簡寫為台
      ）北地方法院收據」2 紙持交告訴人乙情，業據證人甲○○於98年2 月16日警詢時證稱：其受騙將款項提交自稱檢
      察官之人託管，98年2 月11日約其在臺北縣蘆洲市○○路
      167 巷口統一超商旁交付現金，其於當日下午2 時許，在
      約定地點交付現金500 萬元與該詐欺集團成員，該集團成
      員將車輛停放在臺北縣蘆洲市○○路167 巷1 弄，步行至
      約定地點取款等語（詳臺灣板橋地方法院檢察署98年度聲
      監字第489 號卷第15、16頁）；復於同年3 月30日警詢時
      指認被告丁○○即係98年2 月10日或11日向其取款500 萬
      元之人，並證稱：因被告丁○○當時有借用其行動電話，
      所以其有印象，其不確定是98年2 月10日或同年月11日等
      語（詳臺灣板橋地方法院檢察署98年度聲監字第489 號卷
      第103 頁）；又於本院審理時結證稱：第2 天對方又叫其
      領500 萬元，地點相同，但不同人來取款，係一名年輕男
      子，其妻有看到該名男子是駕車前往約定地點，其將500
      萬元交付該名男子，該名男子即交付文件與其，並叫其把
      手機給他打電話給他長官，其即交付手機給該名男子等語
      （詳本院卷第43頁反面、第44頁正面）。綜上，足資推論
      被告丁○○即係98年2 月11日下午2 時許，在臺北縣蘆洲
      市○○路167 巷口統一超商旁向告訴人甲○○取款500 萬
      元之男子甚明。至證人甲○○於本院審理時雖改稱：其不
      記得有無見過被告丁○○，對被告丁○○之聲音沒有印象
      等語（詳本院卷第44頁至第45頁正面）。然查，證人甲○○係23年次人士，有其年籍資料在卷可查（詳臺灣板橋地
      方法院檢察署98年度聲監字第489 號卷第15頁）。本案案
      發時已高齡74歲，而本院審理時，與案發時間並相離半年
      之久，則證人甲○○證稱對被告丁○○之相貌及聲音並無
      印象等語，衡情與事理並無失出。而證人甲○○於98年3
      月30日警詢時，既已指認被告丁○○為向其取款之人，僅
      因每日取款人士不一，無從辨認被告丁○○取款日期係98
      年2 月10日或11日，僅記得被告丁○○曾向其借用電話等
      情，業如前述。嗣於本院審理時證稱：該詐欺集團成員曾
      於98年2 月11日取款時，向其借用行動電話等語，則比照
      證人甲○○前後證詞相互勾稽結果，當可認定被告丁○○
      即係98年2 月11日下午2 時許，在約定地點向其取款之人
      無誤。自無從僅因證人甲○○於本院審理時證稱對被告丁○○之相貌及聲音並無印象，遽為有利被告丁○○之認定
      。另被告丁○○持用之門號0000000000號行動電話於98年
      2 月11日下午通聯之基地臺位置雖均在臺中境內，有通聯
      調閱查詢單1 份在卷可參（詳臺灣板橋地方法院檢察署98
      年度聲監字第489 號卷第67至77頁）。然行動電話之使用
      非屬專一，且參諸證人甲○○證稱：98年2 月11日取款之
      男子向其借用行動電話與長官聯繫等語，衡情詐欺集團成
      員取款時，理應戒慎恐懼，唯恐留下相關證據以資查緝。
      詎當日取款之男子竟甘冒留下指紋以資查緝之風險，向告
      訴人借用行動電話，則該名取款男子應係未攜帶行動電話
      而有緊急聯繫之必要。從而，亦無從僅因被告丁○○上開
      行動電話通聯之基地臺位置均在臺中境內而為有利被告丁○○之認定。
（三）又被告丁○○於98年2 月12日上午，經某真實姓名年籍不
      詳，綽號「王哥」之成年男子指示，至臺北縣蘆洲市某便
      利商店收取「臺灣臺（簡寫為台）北地方法院檢察署偵查
      卷宗」、「臺（簡寫為台）北地方法院地檢署監管科函」
      、「臺灣臺（簡寫為台）北地方法院收據」各1 紙等傳真
      文件乙節，業據被告丁○○於警詢、偵訊及本院審理時供
      認不諱（詳臺灣板橋地方法院檢察署98年度偵字第18397
      號偵查卷宗第6 、7 頁、第65頁、本院卷第41頁反面）。
      且臺北縣政府警察局於告訴人提出之「臺灣臺（簡寫為台
      ）北地方法院檢察署偵查卷宗」（日期98年2 月12日）文
      件上，亦採得被告丁○○指紋乙情，亦有內政部警政署刑
      事警察局98年3 月13日刑紋字第0980031331號鑑驗書、臺
      北縣政府警察局98年10月27日函各1 份附卷可資佐證（詳
      臺灣板橋地方法院檢察署98年度聲監字第489 號卷第54至
      59頁、本院卷第81至85頁）。從而，被告丁○○為其所屬
      詐欺集團收取傳真之偽造公文書乙情，亦堪認定。被告丁○○於本院審理時，雖辯稱：其見上開文件內容有假冒檢
      察官之嫌，即向「王哥」表示不做了，旋即離開現場云云
      （詳本院卷第41頁反面）。然查，被告丁○○自98年2 月
      12日上午10時23分許起至同日下午1 時33分許止，其持用
      之門號0000000000號行動電話之通聯基地臺位置均在臺北
      縣蘆洲市○○路179 號7-8 樓，有通聯調閱查詢單1 份在
      卷可參（詳臺灣板橋地方法院檢察署98年度聲監字第489
      號卷第67至77頁），核與告訴人持用之門號0000000000號
      行動電話之通聯基地臺位置相近，亦有告訴人之通聯調閱
      查詢單1 份在卷可查（詳臺灣板橋地方法院檢察署98年度
      聲監字第489 號卷第34頁）。從而，被告丁○○當日所在
      與告訴人交付款項位置相近，其代為收取上開傳真文件後
      ，並未隨即離去現場甚明。又被告丁○○於警詢、偵訊時
      供稱：其於98年2 月中旬上網到「中部聊天室」，認識「
      王哥」，「王哥」表示要應徵司機，98年2 月12日中午左
      右，「王哥」載其至臺北縣蘆洲市，指使其到便利商店收
      傳真，其收到文件後拿到車上交給「王哥」，即向「王哥
      」表示這是詐騙的東西，其不要做，就自己搭計程車回家
      ，當日電聯同案被告丙○○，僅係問同案被告丙○○在做
      甚麼云云（詳臺灣板橋地方法院檢察署98年度偵字第1839
      7 號偵查卷宗第6 至8 頁、第65、66頁）。嗣於本院98年
      9 月11日準備程序時改稱：其約於98年2 月12日上午9 、
      10時許，到便利商店收傳真，之後離開現場，並電聯同案
      被告丙○○，叫丙○○來載其，在網咖等了2 、3 小時都
      沒有人來接其，就自行搭計程車回家云云（詳本院卷第41
      頁反面、第43頁正面），前後所述已有不一。況同案被告
      丙○○設籍臺中地區，有其年籍資料在卷可查。被告丁○○倘需返家，應無大費周章電聯臺中友人前往臺北地區接
      送之理。且以臺中地區與臺北縣蘆洲市相距甚遠，車程耗
      時，被告丁○○所辯倘係真實，估算同案被告丙○○車程
      時間，2 、3 時應屬合理，則被告丁○○既已相信友人丙○○將北上接送其返回臺中，亦無等待2 、3 小時後，逕
      自返回臺中之理。且被告丁○○嗣於本院98年8 月31日訊
      問時辯稱：其向「王哥」應徵司機，幫「王哥」開車，「
      王哥」說他專門跑臺北，先帶其認識環境，到了臺北縣蘆
      洲市，「王哥」即指示其至便利商店收傳真，收到之後其
      就上車，上車後其見文件內容為假冒檢察官，旋向「王哥
      」表示不要做了云云（詳本院卷第12頁反面），核與其於
      98年12月7 日偵訊時供稱：98年農曆年後，其向「王哥」
      應徵，「王哥」有拿臺北地方法院檢察署監管科之資料給
      其看，跟其說明工作內容為開車去蘆洲收錢，其看到資料
      後跟「王哥」表示不做了云云（詳臺灣板橋地方法院檢察
      署98年度偵字第25852 號卷第327 、328 頁），就洽談工
      作內容過程，所辯亦有不一。則被告丁○○上開所辯，應
      不足採信。
（四）綜上，被告丁○○上開所辯，均不足採信。被告丁○○與
      該詐欺集團成員間有犯意聯絡，並參與98年2 月11日取款
      ，及於同年月12日收取傳真文件等行為，其與該詐欺集團
      成員間有犯意聯絡及行為分擔甚明。
二、論罪科刑及沒收：
（一）按公文書係指公務員職務上製作之文書，刑法第10條第3
      項定有明文；而刑法上偽造文書罪，係著重於保護公共信
      用之法益，即使該偽造文書所載名義制作人實無其人，而
      社會上一般人仍有誤信其為真正文書之危險，仍難阻卻犯
      罪之成立（最高法院54年臺上字第1404號判例參照）。查
      被告丁○○及其所屬詐欺集團成員偽造如附表編號1 至6
      所示文書，雖以臺灣臺北地方法院監管科名義製作，且吾
      國實際上並無此一單位，然其內容均與犯罪偵查事項有關
      ，社會上一般人尚不足以分辨該單位是否實際存在，仍有
      誤信該等文書為公務員職務上所製作之真正文書之危險。
      次按刑法上所謂共同實施，並不以參與全部犯罪行為為必
      要，其分擔實施一部分行為者，仍屬共同正犯（最高法院
      46年臺上字第1304號判例參照）。是核被告丁○○所為，
      係犯刑法第216 條、第211 條之行使偽造公文書罪及同法
      第339 條第1 項之詐欺取財罪。又被告丁○○及其所屬詐
      欺集團成員偽造公印、公印文之一部行為，為偽造公文書
      之全部行為所吸收，其等偽造公文書之低度行為，亦為行
      使偽造公文書之高度行為所吸收，均不另論罪。另被告丁○○及其所屬詐欺集團成員於上開時、地，行使偽造之公
      文書，並以上開手法詐騙告訴人，其等詐騙手法既屬相同
      ，足見其等乃本於同一行使偽造公文書及詐欺取財犯意接
      續而為本案犯行。又其等係於密切接近之時地實施本案犯
      行，各行為之獨立性極為薄弱，依一般社會健全觀念，在
      時間差距上，難以強行分開，在刑法評價上，應各視為數
      個舉動之接續施行，各合為包括之一行為予以評價，自均
      屬接續犯。再者，公訴人移送併案審理部分（98年度偵字
      第25852 號），與起訴部分係屬同一事實，本院自得併與
      審究。另被告丁○○就上揭犯行，與「王哥」及其所屬詐
      欺集團成員間，均有犯意聯絡及行為分擔，均為共同正犯
      。又被告丁○○行使偽造公文書及詐欺取財之行為，係一
      行為觸犯數罪名之想像競合犯，依刑法第55條規定，從一
      重之行使偽造公文書罪處斷。檢察官認應數罪併罰，應有
      誤會。又被告前於94年間，因妨害兵役案件，經臺灣臺中
      地方法院以94年度沙簡字第549 號判處有期徒刑2 月確定
      ，並於95年3 月15日易科罰金執行完畢乙情，有臺灣高等
      法院被告前案紀錄表在卷可查。其於受徒刑之執行完畢，
      5 年以內故意再犯本案有期徒刑以上之罪，為累犯，應依
      刑法第47條第1 項規定，加重其刑。爰審酌邇來電話詐欺
      集團橫行，本案詐騙模式更變本加厲，竟偽造執法機關公
      文書取信告訴人，已嚴重影響國家經濟秩序及社會治安，
      破壞民眾對於執法機關之信任，且告訴人損失金額高達2,
      650 萬元，犯罪所生之危害程度甚鉅，另考量被告丁○○
      否認犯行，兼衡其分擔之角色、犯罪之動機、目的、手段
      等一切情狀，認檢察官具體求處有期徒刑7 年10月，應屬
      過重，量處如主文所示之刑，以示懲儆。至扣案如附表編
      號1 至6 所示之物，均係被告丁○○及其所屬詐欺集團成
      員所有，且為供本案犯罪所用之物，此據證人甲○○於警
      詢時證述甚詳，爰依刑法第38條第1 項第2 款之規定宣告
      沒收之。另如附表編號7 所示偽造之印章，雖均未扣案，
      惟無證據證明已滅失，爰均併依刑法第219 條規定，不問
      屬於犯人與否，予以宣告沒收之。至扣案之地檢署警員服
      務證5 張、大頭照49張、身分證影本5 張、手機3 支、SI
      M 卡12張等物，核與被告丁○○本案犯罪並無關聯，爰不
      為沒收之宣告，併此敘明。
三、不另為無罪之諭知部分：
    公訴意旨另以：被告丁○○及其所屬詐欺集團成員共同基於
    行使偽造特種文書之犯意而為本案犯行，認被告丁○○另涉
    刑法第216 條、第212 條之行使偽造特種文書罪嫌等語。惟
    查，起訴書犯罪事實欄並未載明被告丁○○及其所屬詐欺集
    團成員持以行使之偽造特種文書為何。又證人甲○○於警詢
    時，雖稱：98年2 月10至12日，向其取款之男子均會帶偽造
    之證件來給其看等語（詳臺灣板橋地方法院檢察署98年度聲
    監字第489 號第16頁）。然證人甲○○亦未說明上開偽造之
    證件為何。且上開證件既未扣案，亦無從查知該證件是否確
    為偽造之特種文書。自無從遽認被告丁○○此部分犯行，本
    應為無罪之諭知，惟被告丁○○被訴此部分犯行，與其被訴
    行使偽造之公文書有裁判上一罪關係，爰不另為無罪之諭知
    ，附此敘明。
、被告丙○○部分：
一、公訴意旨略以：被告丙○○與同案被告丁○○及其所屬詐欺
    集團成員，共同意圖為自己不法之所有，並基於行使偽造公
    文書、特種文書及詐欺取財之犯意聯絡，由其中一人冒充為
    臺灣臺北地方法院檢察署檢察官，於98年2 月10日上午10時
    許，撥打電話向告訴人甲○○，佯稱其涉及刑事案件，需將
    帳戶款項匯至指定帳戶，待調查完畢始行退還云云。該詐欺
    集團成員並於不詳時地偽刻如附表編號7 所示之公印各1 枚
    ，復蓋用前開偽造之公印，憑以偽造如附表編號1 至6 所示
    之公文書，再於同年月10日至12日間之某時，在臺北縣蘆洲
    市○○路167 巷口之統一超商旁，將上述偽造之公文書交付
    告訴人，致告訴人陷於錯誤，而分別於98年2 月10日下午3
    時許、同年月11日下午2 時許、同年月12日下午1 時30分許
    ，將現金2,300 萬元交付真實姓名年籍不詳之成年男子及同
    案被告丁○○，並於同年月16日上午9 時10分許，匯款700
    萬元至案外人陽文豪兆豐銀行帳號00000000000 號帳戶及案
    外人王立明臺中中小企銀帳號00000000000 號帳戶，足以生
    損害於告訴人、臺灣臺北地方法院、臺灣臺北地方法院檢察
    署。因認被告丙○○涉有刑法第216 條、第211 條之行使偽
    造公文書罪嫌、同法第339 條第1 項之詐欺取財罪嫌等語。
二、按犯罪事實應依證據認定之，無證據不得認定犯罪事實；又
    不能證明被告犯罪者，應諭知無罪之判決，刑事訴訟法第15
    4 條第2 項、第301 條第1 項分別定有明文。次按刑事訴訟
    上證明之資料，無論為直接或間接證據，均須達於通常一般
    之人均不致有所懷疑，而得確信其為真實之程度，始得據為
    有罪之認定。若關於被告是否犯罪之證明未能達此程度，而
    有合理懷疑，致使無從形成有罪之確信，根據「罪證有疑，
    利於被告」之證據法則，即不得遽為不利被告之認定。其以
    情況證據（即間接證據）斷罪時，尤須基於該證據在直接關
    係上所可證明之他項情況事實，本乎推理作用足以確證被告
    有罪，方為合法，不得徒憑主觀上之推想，將一般經驗上有
    利被告之其他合理情況逕予排除（最高法院76年臺上字第49
    86號、32年上字第67號判例意旨參照）。另按刑事訴訟法上
    所謂認定被告犯罪事實之證據，係指足以認定被告確有犯罪
    行為之積極證據而言，苟積極證據不足為不利於被告事實之
    認定時，即應為有利於被告之認定，更不必有何有利之證據
    （最高法院29年上字第3105號、30年上字第816 號判例意旨
    參照）。
三、公訴人認被告丙○○涉有行使偽造公文書罪嫌及詐欺取財罪
    嫌，無非係以被告丙○○於警詢、偵訊時之供述、同案被告
    丁○○於警詢、偵訊時之陳述、雙向通聯紀錄、臺北縣政府
    警察局刑事警察大隊搜索扣押筆錄、扣押物品目錄表各1 份
    及相片19張為主要論據。
四、被告丙○○於本院審理時，固坦承持有扣案之地檢署警員服
    務證5 張、大頭照49張、身分證影本5 張、手機3 支及SIM
    卡12張等物，惟堅詞否認有何行使偽造公文書及詐欺取財之
    罪嫌，辯稱：其於98年2 月間並未前往臺北縣蘆洲市區，其
    持用之行動電話於農曆年前後遺失，並未接獲同案被告丁○○來電，亦未參與該詐欺集團犯罪等語。經查：
（一）門號0000000000號行動電話原係被告丙○○持用，且該門
      號行動電話於98年2 月12日與同案被告丁○○持用之門號
      0000000000號行動電話密切往來，又該門號持用人自98年
      2 月12日上午10時21分許起至同日下午1 時35分許，由通
      聯之基地臺位置顯示，均在臺北縣蘆洲市○○路173 號7
      樓頂，與同案被告丁○○、告訴人甲○○所持用門號之通
      聯基地臺位置相近乙情，有通聯調閱查詢單3 份在卷可參
      （詳臺灣板橋地方法院檢察署98年度聲監字第489 號卷第
      34至36頁、第67至98頁）。然被告丙○○於警詢、偵訊、
      本院訊問及審理時，俱否認於98年2 月12日接獲同案被告
      丁○○來電，辯稱該行動電話當時業已遺失等語（詳臺灣
      板橋地方法院檢察署98年度偵字第18397 號偵查卷宗第15
      頁、第73頁、98年度偵字第25852 號偵查卷宗第38頁、第
      327 頁、本院98年度聲羈字第420 號卷第3 頁反面、本院
      卷第11頁反面）。又同案被告丁○○於本院準備程序時亦
      稱：其不確定當日接聽電話者是否為同案被告丙○○等語
      （詳本院卷第43頁正面）。從而，本案並無證據證明被告
      丙○○確為當日門號0000000000號行動電話之持用人。縱
      認上開門號之行動電話確係被告丙○○使用，然本案除上
      開2 只門號通聯往來密切，及被告丙○○與同案被告丁○○於98年2 月12日均在臺北縣蘆洲市區外，並無其他證據
      證明被告丙○○與同案被告丁○○就本案行使偽造公文書
      及詐欺取財犯行有何犯意聯絡或行為分擔，自無從逕認被
      告丙○○本案犯行。
（二）又查，被告丙○○雖持有扣案之地檢署警員服務證5 張、
      大頭照49張、身分證影本5 張、手機3 支、SIM 卡12張等
      物，此為被告丙○○所不爭執（詳臺灣板橋地方法院檢察
      署98年度偵字第18397 號偵查卷宗第13、14頁、第71頁、
      本院98年度聲羈字第420 號卷第3 頁反面），並有臺北縣
      政府警察局刑事警察大隊搜索、扣押筆錄、扣押物品目錄
      表1 份及相片19張在卷可查（詳臺灣板橋地方法院檢察署
      98年度偵字第18397 號偵查卷宗第32至36頁、第52至60頁
      ）。然上開扣案物品並無證據證明與本案詐欺集團成員詐
      欺告訴人乙案有何關聯。另查，被告丙○○雖另因偽造文
      書等案件，經臺灣高等法院臺中分院以98年度上訴字第17
      52號判處有期徒刑1 年2 月確定，有臺灣高等法院被告前
      案紀錄表在卷可查，又被告丙○○與同案被告丁○○於98
      年5 月18日曾於電話中談及偽造公文書之情節等語，亦有
      通訊監察譯文1 份附卷可稽（詳臺灣板橋地方法院檢察署
      98年度聲拘字第78號偵查卷宗第21至26頁）。然亦無從僅
      因被告丙○○另涉相關案件，及其於本案事發後，重操偽
      造公文書之犯行，遽認其與同案被告丁○○及其所屬詐欺
      集團成員間，就本案犯行。有何犯意聯絡或行為分擔。
五、綜前所述，公訴人所舉上開證據，尚無從確認被告丙○○與
    同案被告丁○○及其所屬詐欺集團成員間，就本案犯行有何
    犯意聯絡或行為分擔。則公訴人所舉事證，尚有合理懷疑。
    此外，復查無其他積極事證足認被告丙○○有何行使偽造公
    文書、詐欺取財之犯行，揆諸前開法條規定及判例意旨，自
    應為被告丙○○無罪之諭知，以昭審慎。
六、至臺灣板橋地方法院檢察署移送併案審理被告丙○○涉嫌偽
    造文書等案件（98年度偵字第25852 號），與本案起訴事實
    相同，業經本院合一審理如前，附此說明。
據上論斷，應依刑事訴訟法第299 條第1 項前段、第301 條第1
項前段，刑法第28條、第216 條、第211 條、第339 條第1 項、
第55條、第38條第1 項第2 款、第219 條，刑法施行法第1 條之
1 第1 項、第2 項前段，判決如主文。
本案經檢察官姜麗君到庭執行職務。
中    華    民    國    99    年    8     月    24    日
               刑事第五庭  審判長 法  官   鄭水銓
                                  法  官   黎錦福
                                  法  官   謝梨敏
上列正本證明與原本無異。
如不服本判決，應於判決送達後10日內敘明上訴理由，向本院提
出上訴狀 (應附繕本) ，上訴於臺灣高等法院。其未敘述上訴理
由者，應於上訴期間屆滿後20日內向本院補提理由書「切勿逕送
上級法院」。
                                  書記官   林怡君
中    華    民    國    99    年    8     月    24    日
附錄本案論罪科刑法條全文：
刑法第211 條
偽造、變造公文書，足以生損害於公眾或他人者，處1年以上7
年以下有期徒刑。
刑法第216 條
行使第210 條至第215 條之文書者，依偽造、變造文書或登載不
實事項或使登載不實事項之規定處斷。
刑法第339 條
意圖為自己或第三人不法之所有，以詐術使人將本人或第三人之
物交付者，處5 年以下有期徒刑、拘役或科或併科1 千元以下罰
金。
以前項方法得財產上不法之利益或使第三人得之者，亦同。
前二項之未遂犯罰之。
附表：
┌──┬──────────────────────────┐
│編號│ 應  沒  收  之  物  品  及  數  量                 │
├──┼──────────────────────────┤
│ 1  │偽造之「請求暫時性凍結執行聲請書」1 紙（含偽造之「臺│
│    │灣臺北地方法院監管科印」公印文1 枚）。              │
├──┼──────────────────────────┤
│ 2  │偽造之「個人資料外洩授權止付申請書」1 紙（含偽造之「│
│    │臺灣臺北地方法院監管科印」公印文1 枚）。            │
├──┼──────────────────────────┤
│ 3  │偽造之「法務部行政執行假扣押處份命令」1 紙（含偽造之│
│    │「臺灣臺北地方法院監管科印」公印文1 枚）。          │
├──┼──────────────────────────┤
│ 4  │偽造之「臺灣臺（簡寫為台）北地方法院檢察署偵查卷宗」│
│    │【日期98年2 月10日（含偽造之「臺灣臺北地方法院監管科│
│    │印」公印文1 枚）、98年2 月11日（含偽造之「臺（簡寫為│
│    │台）北地方法院檢察署」公印文1 枚）、98年2 月12日（含│
│    │偽造之「臺（簡寫為台）北地檢署」公印文1 枚）】各1 紙│
│    │。                                                  │
├──┼──────────────────────────┤
│ 5  │偽造之「臺（簡寫為台）北地方法院地檢署監管科」【日期│
│    │98 年2月10日（含偽造之「臺灣臺北地方法院監管科印」公│
│    │印文1 枚）、98年2 月11日（含偽造之「臺（簡寫為台）北│
│    │地方法院檢察署」公印文1 枚）、98年2 月12日（含偽造之│
│    │「臺（簡寫為台）北地檢署」公印文1 枚）】各1 紙。    │
├──┼──────────────────────────┤
│ 6  │偽造之「臺灣臺（簡寫為台）北地方法院收據」日期98年2 │
│    │月10日2 紙（分別含偽造之「臺（簡寫為台）北地方法院檢│
│    │察署」、「臺灣臺北地方法院○聯單收據專用」公印文各1 │
│    │枚）、日期98年2 月11日2 紙（均含偽造之「臺（簡寫為台│
│    │）北地方法院檢察署」公印文各1 枚）、日期98年2 月18日│
│    │1 紙（含偽造之「臺（簡寫為台）北地檢署」公印文1 枚）│
│    │。                                                  │
├──┼──────────────────────────┤
│ 7  │偽造之「臺灣臺北地方法院監管科印」、「臺北地檢署」、│
│    │「臺北地方法院檢察署」、「臺灣臺北地方法院○聯單收據│
│    │專用」各1枚。                                       │
└──┴──────────────────────────┘

司法院資訊處製作；財團法人民間司法改革基金會備份。
